臺灣高雄地方法院民事裁定　　　　　　100年度消債抗字第5號
抗　告　人
即債 務 人　簡明珠
相　對　人　花旗(台灣)商業銀行股份有限公司
即　債權人
法定代理人　管國霖
債　權　人　台新國際商業銀行股份有限公司
法定代理人　吳清文
債　權　人　澳商澳盛銀行集團股份有限公司台北分公司
法定代理人　經天瑞
債　權　人　國泰世華商業銀行股份有限公司
法定代理人　江國華
債　權　人　遠東國際商業銀行股份有限公司
法定代理人　洪信德
債　權　人　金陽信資產管理股份有限公司
法定代理人　林明正
債　權　人　台灣新光商業銀行股份有限公司
法定代理人　李增昌
債　權　人　花旗(台灣)商業銀行股份有限公司
法定代理人　利明
債　權　人　中國信託商業銀行股份有限公司
法定代理人　麥克迪諾馬
債　權　人　台灣中小企業銀行股份有限公司
法定代理人　羅澤成
上列當事人因消費債務清理條例聲請不免責事件，對於中華民國
99年5 月31日本院98年度消債聲字第29號裁定提起抗告，本院裁
定如下：
    主  文
抗告駁回。
抗告程序費用新台幣壹仟元由抗告人負擔。
    理  由
一、抗告意旨略以：抗告人即債務人係因創業開設美髮店，始向
    銀行借貸，因景氣不佳，嚴重虧損，才將美髮店轉讓他人，
    嗣又遭友人倒債，投資配偶直銷事業亦失利，致陷入負債深
    淵。原裁定雖認抗告人有奢侈浪費行為，但抗告人僅係為日
    常生活必需用品而為消費，購買次數並非頻繁，金額非高，
    自非蓄意奢侈揮霍，且抗告人雖有預借現金之事實，但非可
    遽認其原因係為供自己奢侈消費享受之用，至於購買商業保
    險非意在投機，藉以獲利，此純屬避險之理財規劃，不可與
    賭博、投機行為等同視之。抗告人雖經濟窘迫，仍勉力同意
    債權人95年之協商方案，經向親友借支至無以為繼，方宣告
    毀諾，並無心存僥倖逃避債務，原裁定認定抗告人不得免責
    ，有失公允，爰依法提起抗告，聲明廢棄原裁定，並為抗告
    人免責之裁定等語。
二、按「債務人有下列各款情形之一者，法院應為不免責之裁定
    。但債務人證明經普通債權人全體同意者，不在此限：一、
    於七年內曾依破產法或本條例規定受免責。二、隱匿、毀損
    應屬清算財團之財產，或為其他不利於債權人之處分。三、
    捏造債務或承認不真實之債務。四、因浪費、賭博或其他投
    機行為，致財產顯然減少或負擔過重之債務，而生開始清算
    之原因。五、於清算聲請前一年內，已有清算之原因，而隱
    瞞其事實，使他人與之為交易致生損害。六、明知已有清算
    原因之事實，非基於本人之義務，而以特別利於債權人中之
    一人或數人為目的，提供擔保或消滅債務。七、隱匿、毀棄
    、偽造或變造帳簿或其他會計文件之全部或一部，致其財產
    之狀況不真確。八、故意於財產及收入狀況說明書為不實之
    記載，或有其他故意違反本條例所定義務之行為」、「債務
    人有前條各款事由，情節輕微，法院審酌普通債權人全體受
    償情形及其他一切情狀，認為適當者，得為免責之裁定。」
    消債條例第134 、135 條分別定有明文。
三、經查：
（一）抗告人前聲請准予清算，經本院以97年度消債清字第41號
      裁定開始清算程序，嗣經清算抗告人之財產，以清算財團
      新台幣（下同）19萬8000元供全體債權人分配完結，本院
      復以98年度司執消債清字第93號裁定終止清算程序確定在
      案，有本院97年度消債清字第41號、98年度司執消債清字
      第93號案卷可稽。
（二）抗告人於聲請清算時陳報，前因從事美髮工作，經營不善
      ，於95年10月間轉手他人後已無固定收入等情，業據其提
      出上開支票及財政部高雄市國稅局95、96年度綜合所得稅
      各類所得資料清單及財產歸屬資料清單各1 紙為證（見消
      債清卷第54、46至48頁），而該美髮店之負責人於95年1
      0 月26日變更為簡明華一節，復有商業登記抄本1 份在卷
      可參，足認抗告人所稱因美容院經營不善而轉手他人，係
      有所憑。且抗告人於清算程序進行中，另於財產及收入狀
      況說明書及債權人清冊自承近2 年平均月收入約1 萬6177
      元、每月必要支出則由親友接濟（見98年度司執消債清第
      93 號 卷），可知抗告人在美髮店工作期間，收入亦屬有
      限，則抗告人收入拮据，即使自己日常生活所需仍須仰賴
      親友接濟，理應樽節開支，不應有超逾一般無負債之人應
      有之生活享受，惟查：
      1.抗告人於94年11月間向台灣中小企銀借貸40萬元、95年
        1 月間刷花旗信用卡購買2 萬元之行動電話、95年3 月
        20日、4 月15日刷友邦信用卡分別向震旦行、三星各購
        買1 萬6990元、1 萬7800元手機、通訊用品、95年4 月
        23日向國泰世華借現金8 萬元、同年月24日向花旗公司
        借2 萬7000元、同年5 月5 日以友邦信用卡消費2 萬元
        為美髮沙龍，有各該銀行檢送之消費明細可考。
      2.此外，抗告人又使用台新國際商業銀行股份有限公司（
        下稱台新銀行）現金卡，於94年4 月提領5000元、94年
        5 月提領2 萬元、94年7 月提領2 萬元、95年2 月提領
        16萬元、95年3 月提領14萬元、及95年4 月提領6000元
        ，其中95年2 月及3 月共提領29萬元，亦顯逾一般人日
        常生活之必要程度；另使用澳盛銀行集團股份有限公司
        （下稱澳盛銀行）信用卡，除於94年4 月信用貸款6 萬
        元及95年1 月信用貸款10萬元外，其消費紀錄多屬美容
        塑身、珠寶銀樓、餐廳飲宴、精品百貨及電子產品，有
        各該銀行函附之消費及借貸紀錄可憑。
      3.依上開抗告人消費及借貸情形，抗告人於93、94乃至95
        年初期間，有次數頻繁、金額頗高之消費及借貸情形，
        縱令抗告人所述有用於創業及借款與友人之情形，在負
        債累累、收入有限之情況下，竟仍有銀樓、知名百貨、
        高價手機及費用高昂之美容美髮塑身消費紀錄，且旋即
        於95年5 月間申請依銀行公會協商機制為債務協商，換
        言之，抗告人於申請債務協商前不久，係以超過自己消
        費能力及非正常需求之方式為消費行為，足見抗告人並
        未謹慎理財，節制花費，其上開借貸及消費行為，已逾
        越基本生活要求之限度，屬奢侈浪費行為，自堪認定，
        抗告人主張並非有恣意消費或浪費情事，不足憑信。
四、綜上所述，本件抗告人係在尚未完全清償先前所積欠債務之
    情形下，即再度持卡多次進行消費，並陸續利用信用卡分期
    、預借現金或信用貸款之方式，以債養債，或恣意消費，致
    陷入債台高築之窘境，是抗告人確因奢侈、投機或過度消費
    ，致負擔過重之債務，而生開始清算之原因，堪予認定，此
    核與消費者債務清理條例第134 條第4 款所規定之不免責事
    由相當，而本件抗告人所負債務高達200 餘萬元，債權人受
    分配總額僅有19萬8000元，比例並非相當，復審酌抗告人年
    僅34歲，正值青壯，並有多年工作經驗，逕准予免責，亦非
    允當，是原審裁定不予免責，核無違誤，抗告意旨指摘原裁
    定不當，求予廢棄並准予免責，為無理由，應予駁回。
五、據上論結，本件抗告為無理由，依消費者債務清理條例第15
    條，民事訴訟法第495 條之1 第1 項、第449 條第1 項、第
    78條，裁定如主文。
中    華    民    國   100    年    4     月    21    日
                  民事第三庭  審判長  法  官  朱玲瑤
                                      法  官  陳宛榆
                                      法  官  李嘉益
以上正本係照原本作成。
本裁定不得再抗告。
中    華    民    國   100    年    4     月    22    日
                                      書記官  鄭倩